臺灣宜蘭地方法院刑事判決
111年度原訴字第1號
公  訴  人  臺灣宜蘭地方檢察署檢察官
被      告  楊軒愷


指定辯護人  吳偉豪律師
上列被告因違反洗錢防制法等案件，經檢察官葉怡材提起公訴（
110年度偵字第3807號），本院判決如下：
    主  文
楊軒愷幫助犯洗錢防制法第十四條第一項之洗錢罪，處有期徒刑
肆月，併科罰金新臺幣貳萬元，罰金如易服勞役，以新臺幣壹仟
元折算壹日。
    犯罪事實
一、楊軒愷預見交付自己之金融帳戶存摺、金融卡及密碼與他人
    使用，該金融帳戶可能因此遭他人自行或轉由詐欺集團成員
    用供實行詐欺取財犯罪，並供收受、提領詐得之款項使用，
    以達掩飾或隱匿特定犯罪所得來源、去向及所在，因此產生
    遮斷金流以逃避國家追訴、處罰之效果，竟基於容認該結果
    發生，亦不違背其本意之不確定幫助詐欺取財及洗錢犯意，
    於民國110年1月27日下午1時許前之同年月某日某時許，在
    某統一超商，將其所申辦之中國信託商業銀行帳號00000000
    0000號帳戶之存摺、金融卡，以店到店寄送之方式，寄交姓
    名年籍均不詳之詐欺集團成員（無法證明3人以上）使用，
    並另以LINE將上開帳戶之金融卡密碼告知該詐欺集團成員。
    嗣該詐欺集團成員取得上開帳戶之存摺、金融卡及密碼後，
    基於意圖為自己不法之所有而詐欺取財、洗錢之犯意，於11
    0年1月27日下午1時許，以電話向張明賢佯稱因其健保卡異
    常使用且涉及刑事案件，須依其指示匯款清查帳戶云云，致
    張明賢陷於錯誤，依該詐欺集團成員之指示，於110年1月28
    日下午2時5分許，匯款新臺幣（下同）20萬元至上開帳戶內
    ，而上開匯入之款項旋遭提領，因此產生遮斷金流使該詐欺
    集團成員得以逃避國家追訴、處罰之效果。嗣經張明賢報警
    處理，始循線查悉上情。
二、案經張明賢訴由高雄市政府警察局鳳山分局報告臺灣宜蘭地
    方檢察署檢察官偵查起訴。
    理  由
壹、程序部分：
　　按被告以外之人於審判外之陳述，雖不符刑事訴訟法第159
    條之1至第159條之4之規定，而經當事人於審判程序同意作
    為證據，法院審酌該言詞陳述或書面陳述作成時之情況，認
    為適當者，亦得為證據。當事人、代理人或辯護人於法院調
    查證據時，知有刑事訴訟法第159條第1項不得為證據之情形
    ，而未於言詞辯論終結前聲明異議者，視為有前項之同意，
    刑事訴訟法第159條之5定有明文。查本判決所引用以下被告
    以外之人於審判外作成之相關供述證據（包含書面陳述），
    雖均屬傳聞證據，惟公訴人、被告楊軒愷及其辯護人於本院
    準備程序、審判期日均表示無意見而不予爭執（本院卷第44
    頁、第85頁），亦未於言詞辯論終結前聲明異議，本院審酌
    上開證據資料製作時之情況，尚無違法不當及證明力明顯過
    低之瑕疵，亦認為以之作為證據應屬適當，故認前揭證據資
    料均有證據能力。至其餘所引用之非供述證據，本院亦查無
    違反法定程序取得之情形，亦均認具有證據能力，首予敘明
    。
貳、實體部分：
一、訊據被告固坦承有申請上開帳戶，並領得存摺、金融卡及密
    碼之事實不諱，惟矢口否認有何幫助洗錢及詐欺取財犯行，
    辯稱：上開帳戶之金融卡及密碼係因申辦貸款而遭他人使用
    ，伊於發現後隨即去辦理掛失，伊沒有幫助洗錢及幫助詐欺
    取財云云。經查：
  ㈠前揭詐欺集團成員確有取得被告上開帳戶之存摺、金融卡及
    密碼，進而以上開帳戶作為詐欺告訴人匯款之用，且告訴人
    匯入上開帳戶之款項旋遭提領等情，有被告上開中國信託商
    業銀行開戶基本資料表及存款往來交易明細（警卷第6至39
    頁）及告訴人匯款之國內匯款申請書（警卷第46頁）各1份
    附卷可稽，應堪認定為真實。
  ㈡被告固以首揭情詞為辯。然查，衡諸一般社會生活經驗，如
    有貸款之需求，應先行向金融機構詢問貸款條件、利息計算
    方式，以尋求較為有利之貸款條件，並確認自己能否負擔利
    息支出，且無論自行或委請他人向金融機構申辦貸款，均須
    提出申請書並檢附在職證明、身分證明、財力及所得或擔保
    品之證明文件等資料，經金融機構徵信審核通過後，再辦理
    對保等手續，俟上開申請程式完成後始行撥款；縱有瞭解撥
    款帳戶之必要，亦僅須影印存摺封面或告知金融機構名稱、
    戶名及帳號即可，無須於申請貸款之際，即提供貸款轉帳用
    之帳戶存摺，更遑論提供金融卡及密碼與貸款之代辦人員；
    況辦理貸款時常涉及大額金錢往來，申請人若非親自辦理，
    衡情理應委請熟識或信賴之人代為辦理，若委請代辦公司，
    亦會審慎瞭解、確認該公司之名稱、地址及聯絡方式，以避
    免貸款金額為他人所侵吞。衡以被告為本案犯行時已年屆27
    歲，並具高職肄業之智識程度，有被告個人基本資料1份在
    卷可參（本院卷第25頁），復曾從事鐵工及救護車駕駛等工
    作，堪認為一智慮成熟，具有相當社會經驗之成年人，則於
    事前缺乏一般金錢借貸基本約定之情況下，被告猶能輕信對
    方關乎貸款之言語，已然與一般金錢借貸之經驗法則迥異，
    況被告在無法掌握對方之真實身分、住居所等背景資料，且
    與對方素昧平生之情況下，竟能陡信對方所言交付帳戶即可
    貸款云云，輕易寄交上開帳戶之金融卡，並告以上開金融卡
    之密碼，豈非全無掛心核貸之款項立遭對方冒領一空之情況
    發生，更無從控管對方如何使用其帳戶，凡此不特與一般貸
    款之程序不符，亦顯與常情背道而馳。從而，被告上開所辯
    情詞，核與常理相悖，殊難盡信為真實。
  ㈢復參以現今社會，詐騙案件頻傳，詐騙手法層出不窮，於新
    聞媒體上時可見聞，詐欺集團利用各種方式大量徵求他人金
    融帳戶（俗稱人頭戶），遂其順利領取因詐欺所得贓款暨阻
    斷查緝人員對渠等身分追查之目的，亦迭經新聞媒體披露及
    宣導，是縱令提供者在提供金融帳戶與詐欺集團使用之初，
    其主觀尚無「必然引發該詐騙集團恃以實施詐欺及洗錢犯罪
    」之確信，然衡諸常情及提供者智識暨社會經驗，一般人對
    於「提供自己帳戶與他人使用，可能足以使『該他人及與之
    有犯意聯絡者』恃以實施詐欺及洗錢犯罪」一節，理當有所
    預見。此外，被告於本案行為前曾因提供金融帳戶供他人使
    用，經檢察官提起公訴，並經法院判處無罪確定；復因提供
    行動電話門號而幫助他人為詐欺取財犯罪，經本院以109年
    度原簡字第4號判處有期徒刑3月確定等情，為被告所是認（
    本院卷第93頁），並有臺灣高等法院被告前案紀錄表1份在
    卷足參，益徵被告對於「提供自己帳戶與他人使用，可能足
    以使『該他人及與之有犯意聯絡者』恃以實施詐欺及洗錢犯罪
    」一節，確實有所預見。準此，本件被告對於將上開帳戶交
    付他人使用，可能遭持以從事詐欺取財及洗錢犯罪之用，理
    當有所預見，猶執意交付他人使用，顯見其對於上開帳戶果
    遭他人利用作為詐欺取財及洗錢帳戶之用，亦非違背其本意
    。從而，被告主觀上存有幫助詐欺取財及幫助洗錢之不確定
    故意甚明。
　㈣至被告雖提出LINE通訊內容2份為憑，並據證人游潔柔於本院
    審理時就證人曾以提供帳戶之方式借得款項一節為有利被告
    之證述，然上開證據僅足以證明被告與他人聯繫提供上開金
    融帳戶與他人使用之過程及證人游潔柔曾以提供帳戶之方式
    借得款項等情，惟證人游潔柔所證情節縱然屬實，然被告與
    證人游潔柔借款之對象並非相同，衡諸被告之智識及經驗，
    是否能憑此遽信其借款情形與證人游潔柔借款之情形並無二
    致，洵非無疑，尚難據此認定被告不存幫助詐欺取財及洗錢
    之不確定故意，自難執為被告有利認定之依據，併此敘明。
  ㈤綜上，被告所辯核與事證不符，無足採信。本件事證已臻明
    確，被告犯行堪以認定，應依法論科。
二、核被告所為，係犯刑法第30條第1項、第339條第1項之幫助
    詐欺取財罪及刑法第30條第1項、洗錢防制法第2條第1款、
    第2款、第14條第1項之幫助洗錢罪。被告以一幫助行為，使
    詐欺集團成員對告訴人為詐欺取財行為及洗錢行為，係以一
    行為而觸犯數罪名，為想像競合犯，依刑法第55條之規定，
    應從一重之幫助洗錢罪處斷。又被告之行為僅止於幫助，爰
    依刑法第30條第2項之規定，按正犯之刑減輕之。爰審酌被
    告前於109年間，因賭博等案件，經本院以109年度聲字第44
    1號裁定應執行有期徒刑4月確定，於109年11月3日易科罰金
    執行完畢，有臺灣高等法院被告前案紀錄表1份附卷可參，
    其於前案有期徒刑執行完畢後，5年以內故意再犯本件有期
    徒刑以上之罪，品行非無可議，及其提供金融帳戶與他人使
    用，致使社會正常交易安全受有相當之影響，使犯罪追查趨
    於複雜，及間接助長詐欺及洗錢犯罪，並使告訴人因此受有
    上開金額之財物損失之犯罪所生危險及損害，並兼衡其以從
    事救護車駕駛為業之生活狀況，高職肄業之智識程度，暨犯
    後未見悔悟之態度等一切情狀，量處如主文所示之刑，併科
    罰金部分並諭知如易服勞役之折算標準。至未扣案之被告所
    有供本案犯罪所用之上開金融帳戶之存摺及金融卡，均為吾
    人日常生活用品，且該等物品可隨時停用、掛失補辦，尚與
    可反覆用供犯罪所用之物有間，足徵縱予宣告沒收亦無以達
    成犯罪預防之效用，應認欠缺刑法上之重要性，爰不予宣告
    沒收；另本件尚乏積極證據證明被告確因本件犯罪而有所得
    ，自無從宣告沒收，附此敘明。
據上論斷，應依刑事訴訟法第299條第1項前段，洗錢防制法第2
條第1款、第2款、第14條第1項，刑法第11條前段、第30條、第3
39條第1項、第55條、第42條第3項前段，刑法施行法第1條之1第
1項，判決如主文。
本案經檢察官吳志成到庭執行職務。
中　　華　　民　　國　　111 　年　　5 　　月　　4 　　日
                  刑事第二庭審判長法  官  黃永勝
　　　　　　　　　　　　　　　　　法  官  陳盈孜  
　　　　　　　　　　　　　　　　　法  官  劉致欽
以上正本證明與原本無異。
如不服本判決，應於收受送達後20日內向本院提出上訴書狀，並
應敘述具體理由。其未敘述上訴理由者，應於上訴期間屆滿後20
日內向本院補提理由書（均須按他造當事人之人數附繕本）「切
勿逕送上級法院」。
                                  書記官 魏翊洳
中　　華　　民　　國　　111 　年　　5 　　月　　4 　　日
附錄本案論罪科刑法條：
洗錢防制法第14條
有第二條各款所列洗錢行為者，處7年以下有期徒刑，併科新臺
幣5百萬元以下罰金。
前項之未遂犯罰之。
前二項情形，不得科以超過其特定犯罪所定最重本刑之刑。
中華民國刑法第339條
（普通詐欺罪）
意圖為自己或第三人不法之所有，以詐術使人將本人或第三人之
物交付者，處5年以下有期徒刑、拘役或科或併科50萬元以下罰
金。
以前項方法得財產上不法之利益或使第三人得之者，亦同。
前二項之未遂犯罰之。